臺灣高等法院民事裁定　　　　　　　　　99年度家再字第13號
再審原告　　周重甫
訴訟代理人　李如龍律師
再審被告　　張雅雯
上列當事人間請求撤銷婚姻事件，再審原告對於中華民國96年5
月22日本院96年度家上字第27號第二審確定判決，提起再審之訴
，本院裁定如下：
    主  文
再審之訴駁回。
再審訴訟費用由再審原告負擔。
    理  由
一、按再審之訴，應於30日之不變期間內提起；其期間自判決確
    定時起算；判決於送達前確定者，自送達時起算；其再審之
    理由發生或知悉在後者，均自知悉時起算，民事訴訟法第
    500條第1項、第2項定有明文。
二、本件再審原告主張：兩造於民國（下同）91年3月10日結婚
    ，再審原告曾於婚前詢問再審被告之生育機能，再審被告皆
    以其姊妹均能生育，其生理機能並無問題等話搪塞。由於再
    審原告為家中獨子，身負傳宗接代壓力，婚後再審原告希望
    能早日生兒育女，然再審被告仍一再迴避生育子女之事，婚
    後三年仍未能生育，經再審原告請求，兩造前往台安醫院檢
    查結果，方知再審被告本即不孕。再審原告認再審被告明知
    其為獨子，有傳宗接代之壓力，卻自婚前交往時即隱瞞不孕
    之事，使再審原告以為其能生育，且再審被告偽造其生辰八
    字，用以與再審原告之八字合婚，明顯以詐欺手段使再審原
    告與其結婚，乃於95年4月3日，依據民法第997條規定，向
    臺灣士林地方法院（下稱士林地院）起訴請求撤銷兩造之婚
    姻，經士林地院以台安醫院檢查之報告內容，僅稱再審被告
    為後天不孕，經生殖科技治療仍可生育，且再審原告無法證
    明再審被告於結婚時已知自己有不孕之事實，而以95年度婚
    字第119號判決駁回再審原告之訴，經再審原告提起上訴，
    復經本院於96年5月22日以96年度家上字第27號判決（下稱
    原確定判決）駁回上訴確定。其後，再審原告因生兒育女問
    題仍未解決，且遭再審被告侵吞金錢、疲勞轟炸，乃又於96
    年7月2日向台灣台南地方法院(下稱台南地院)訴請離婚，由
    台南地院以96年度婚字第545號受理。而於離婚訴訟審理中
    ，查知再審被告曾於89年1月27日、2月1日、2月12日赴財團
    法人嘉義基督教醫院(下稱嘉義基督教醫院)就診，嘉義基督
    教醫院並於97年7月25日函覆再審被告自84年11月23日起至
    89年2月12日止之病歷（下稱系爭病歷），嗣兩造就上開離
    婚訴訟成立和解。然再審原告於99年12月1日持系爭病歷及
    台安醫院之診斷證明書向訴外人高添富（即高添富婦產科診
    所醫師）諮詢，始得知再審被告為原發性無月經患者、卵巢
    功能衰竭、具更年期症狀，應係先天性不孕患者。查系爭病
    歷係於原確定判決確定後始發現之證物，於99年12月1日前
    因再審原告無能力解讀而無法得知其確切內容，致無法使用
    。而上開重大疾病，再審被告必獲醫生告知而早已知悉，然
    再審被告竟告知再審原告其生理機能完全沒有問題，即有詐
    欺情事，而得作為撤銷婚姻之事由。爰依民事訴訟法第496
    條第1項第13款規定，提起再審之訴等語。
三、經查依再審原告之主張，系爭病歷於97年7月25日即由嘉義
    基督教醫院檢送承審兩造離婚事件之台南地院，而為再審原
    告所得知，則就系爭病歷是否為原確定判決未經斟酌或得使
    用之有利證物，再審原告至遲於97年8月19日兩造離婚事件
    第一審言詞辯論終結時即可知悉（參見台南地院96年度婚字
    第545號判決之事實及理由欄三、(二)、1.、(3)所載），是應
    認再審原告至遲於97年8月19日即已知悉本件再審之理由。
    至於再審原告對於系爭病歷內容之瞭解程度如何，當不能影
    響民事訴訟法第500條第1項、第2項關於30日不變期間之起
    算。則再審原告遲至99年12月17日始提起本件再審之訴，顯
    已逾30日之不變期間，揆諸首揭說明，顯不合法。爰裁定如
    主文。
中    華    民    國   100    年    1     月    12    日
                    民事第四庭
                        審判長法  官  張劍男
                              法  官  陳靜芬
                              法  官  彭昭芬
正本係照原本作成。
如不服本裁定，應於收受送達後10日內向本院提出抗告狀，並應
繳納抗告費新台幣１千元。
中    華    民    國   100    年    1     月    13    日
                              書記官  丁華平